臺灣臺北地方法院民事簡易判決
109年度北簡字第20947號
原      告  林翊琦
訴訟代理人  陳韋含律師
被      告  陳柏宏

訴訟代理人  趙浩程律師
上列當事人間請求給付和解金等事件，本院於民國110年10月12
日言詞辯論終結，判決如下：
　　主　文
被告應給付原告新臺幣壹拾貳萬元，及自如附表所示利息起算日
起至清償日止，按年息百分之五計算之利息。
原告其餘之訴駁回。
訴訟費用新臺幣貳仟捌佰柒拾元，由被告負擔其中新臺幣壹仟貳
佰貳拾元，餘由原告負擔。
本判決原告勝訴部分得假執行。但被告如以新臺幣壹拾貳萬元為
原告預供擔保後，得免為假執行。
原告其餘假執行之聲請駁回。　
　　事實及理由
壹、程序方面：
　　原告原起訴請求被告給付和解金新臺幣（下同）12萬元，及
    自如附表所示利息起算日起至清償日止按年息5%計算之利息
    （見本院卷第11頁）。訴訟進行中，嗣追加請求被告給付違
    約金15萬元，而變更聲明為被告應給付原告27萬元，及其中
    12萬元自如附表所示利息起算日起，暨其中15萬元自民事追
    加之訴聲明狀繕本送達翌日起，均至清償日止，按年息5%計
    算之利息（本院卷第59頁），為民事訴訟法第255條第1項第
    2款、第7款所許，合先敘明。
貳、實體方面：
一、原告主張：兩造於民國109年6月9日簽訂和解書（下稱系爭
    和解書），針對兩造間之獎金爭議、感情糾紛、網路言論等
    事互相道歉達成和解，承諾不再以任何形式互相攻擊他方，
    保證不再有任何侵害他方權益之行為，且約定被告應給付原
    告15萬元和解金，給付方式為自109年6月25日起，每月25日
    匯款3萬元至原告臺灣銀行帳戶。詎被告於109年6月25日給
    付3萬元後就未再支付和解金，尚積欠和解金12萬元未付。
    又被告於簽署系爭和解書後，竟針對兩造已和解之網路言論
    乙事再對原告提出妨害名譽之刑事告訴，致原告於109年9月
    26日、同年11月3日前往臺灣臺北地方檢察署接受調查，並
    委請律師進行答辯，耗費不必要之金錢與時間，所幸該案經
    移轉至臺灣新北地方檢察署後，經檢察官確認原告於簽訂系
    爭和解書前所為之網路言論與事實相符，而不起訴處分，被
    告係以提出刑事告訴之方式攻擊及騷擾原告，顯係違反系爭
    和解書第1條、第3條、第4條約定，則依系爭和解書第3條之
    約定，應賠償原告違約金15萬元。為此依系爭和解書之約定
    ，請求被告給付原告和解金12萬元、違約金15萬元，共計27
    萬元及遲延利息等語。並聲明：1.被告應給付原告27萬元，
    及其中12萬元自如附表所示利息起算日起，暨其中15萬元自
    民事追加之訴聲明狀繕本送達翌日起，均至清償日止，按年
    息5%計算之利息。2.願供擔保，請准宣告假執行。
二、被告辯稱：原告於簽署系爭和解書後，未將其在臉書上對外
    發布誹謗被告之文章刪除，且傳送簡訊騷擾被告，並將被告
    手機門號洩漏給第三人來騷擾被告，違反系爭和解書第1條
    、第3條在先，被告才憤而於109年8月間對原告提起刑事誹
    謗罪之告訴。因刑事告訴權本無法預先拋棄，系爭和解書第
    3條有關刑事請求之部分屬無效條款，且簽立系爭和解書前
    ，被告本就還未對原告提出任何告訴，故被告無違反系爭和
    解書第4條之約定，原告請求被告賠償違約金為無理由。倘
    認原告請求違約金15萬元有理由，因原告亦違反系爭和解書
    第3條，原告亦須賠償被告違約金15萬元，被告提出15萬元
    之抵銷抗辯等語。並聲明：原告之訴駁回。
三、經查，兩造於109年6月9日簽訂系爭和解書，系爭和解書記
    載「…雙方同意和解，和解條件如下：一、雙方願意向他方
    表達真摯道歉，並承諾雙方未來不再對他方有任何傷害名譽
    之行為，包括但不限於網路媒體為攻擊他方之言論或散佈負
    面訊息，前已在網路媒體所發佈與他方相關訊息均全部刪除
    。二、雙方同意前揭情事由乙方（即被告）給付新台幣15萬
    元成立和解分5期付款，每期3萬元，乙方於109年6月25日起
    ，每月25號以匯款方式轉帳匯入甲方台灣銀行（004）帳號0
    00000000000（戶名：甲○○）三、雙方其餘民、刑事請求均
    拋棄，且不得以任何形式攻擊或騷擾他方或他方親友及同事
    ，如有違反，應賠償與本和解金額相當之懲罰性違約金。四
    、雙方保證未來不再有任何侵害他方權益之行為，並同意撤
    回已提出之刑事告訴。五、…」之事實，有兩造提出之系爭
    和解書附卷可稽（本院卷第17頁、第83頁），並為兩造所不
    爭執，堪信為真實。
四、得心證之理由：
　　本件原告請求被告給付和解金12萬元、違約金15萬元，被告
    則以上揭情詞置辯。茲就本院判斷及理由析述如下：
　㈠關於和解金部分：
　1.按給付有確定期限者，債務人自期限屆滿時起，負遲延責任
    ；遲延之債務，以支付金錢為標的者，債權人得請求依法定
    利率計算之遲延利息；應付利息之債務，其利率未經約定，
    亦無法律可據者，週年利率為百分之五，民法第229條第1項
    、第233條第1項前段、第203條分別定有明文。
　2.查兩造於系爭和解書第2條約定，被告應給付原告和解金15
    萬元，分5期付款，每期3萬元，自109年6月25日起，於每月
    25日以匯款方式轉帳匯入原告帳戶；被告嗣僅於109年6月25
    日給付原告3萬元，尚積欠和解金12萬元迄未清償之事實，
    業據原告提出和解書為證，並為被告所不爭執，堪信屬實。
    至被告所辯原告於簽署系爭和解書後，未將其在臉書上對外
    發布誹謗被告之文章刪除，且傳送簡訊騷擾被告，並將被告
    手機門號洩漏給第三人來騷擾被告等語，此僅涉及被告得否
    請求原告依約履行或賠償之問題，並不因而可免除被告依約
    給付和解金之義務。是原告依系爭和解書第2條之約定，及
    民法第229條第1項、第233條第1項前段、第203條之規定，
    請求被告給付原告12萬元，及其中3萬元自109年7月26日起
    、其中3萬元自109年8月26日起、其中3萬元自109年9月26日
    起、其中3萬元自109年10月26日起，均至清償日止，按年息
    5%計算之利息，洵屬有據，應予准許。
  ㈡關於違約金部分：
　1.原告請求被告給付違約金部分：
　①查兩造於系爭和解書第3條約定「雙方其餘民、刑事請求均拋
    棄，且不得以任何形式攻擊或騷擾他方或他方親友及同事，
    如有違反，應賠償與本和解金額相當之懲罰性違約金。」(
    見本院卷第17頁)，該條前段真意應係在於雙方同意不再就
    兩造間先前相關爭議及糾紛提起民、刑事訴訟，並非約明雙
    方拋棄民、刑訴訟之憲法上之權利，另該條後段明文約定違
    約金，益見雙方於簽立和解書後，仍得提起民、刑事訴訟，
    只是如提起民、刑事訴訟時，因有違兩造簽訂和解書係為止
    息紛爭且不得以任何形式攻擊或騷擾他方等目的，須負民事
    上賠償懲罰性違約金之義務，以免爭訟一再發生，致造成他
    方之困擾，從兩造簽訂該和解書第3條之意旨觀之，顯然係
    在針對違反約定者給予民事賠償之制約，故兩造簽訂系爭和
    解書時就此一違約金之約定，應與國家社會一般利益無關，
    亦與一般道德觀念無涉。又本件係雙方為避免再行爭訟而有
    不再就兩造間先前相關爭議及糾紛提起其餘民、刑事請求之
    約定，如有違反應支付違約金之約定，則關於違反者應支付
    違約金之約定，係就違反雙方為避免再行爭訟之約定者之一
    種懲罰性之民事私權約定，此一約定係屬私人間就爭端止息
    之約定，要與國家社會一般利益無關，尚不生違背公序良俗
    問題，兩造既均本於自由意志，為解決兩造間已存在之爭端
    ，經磋商協議後達成合意，即屬其等應負擔之契約義務，難
    認有何違反公共秩序或善良風俗之情形。則被告辯稱：因刑
    事告訴權本無法預先拋棄，系爭和解書第3條有關刑事請求
    之部分屬無效條款等語，應非可取。
　②查兩造於109年6月9日簽訂系爭和解書後，原告即依系爭和解
    書之約定，就被告涉犯加重誹謗罪嫌部分，具狀撤回告訴，
    臺灣新北地方檢察署檢察官因此於109年7月28日以109年度
    偵字第26762號不起訴處分書，對被告為不起訴處分；被告
    於109年8月間以原告曾於109年5月30日在臉書網站「爆料公
    社」粉絲專頁、同年月31日在「紅人榜ˍ副本」粉絲專頁發
    表之言論涉犯加重誹謗罪嫌為由，對原告提出刑事告訴，臺
    灣臺北地方檢察署因而於109年9月26日、109年11月3日傳喚
    原告到庭，嗣移送臺灣新北地方檢察署偵查後認原告上開言
    論係陳述其親身經歷之事，並無以恣意捏造或未加以查證之
    事實惡意誹謗被告，犯罪嫌疑不足而於110年4月13日為不起
    訴處分等情，有臺灣臺北地方檢察署刑事傳票2紙、臺灣新
    北地方檢察署110年度偵字第2130號不起訴處分書在卷可考
    （本院卷第63頁、第65頁、第199至201頁）。被告雖有憲法
    第16條所保障之訴訟權，惟系爭和解書係被告本於自由意志
    自願簽立，而兩造簽訂系爭和解書之目的在於終局解決兩造
    間已存在之一切爭端，遂為上述系爭和解書第3條、第4條等
    約定，原告並已依系爭和解書之約定，就被告涉犯加重誹謗
    罪嫌部分，具狀撤回告訴，被告因而獲不起訴處分之利益後
    ，隨即於109年8月間對原告於109年5月30日、31日發表之言
    論提出刑事告訴，重啟紛爭，致原告須到庭應訊接受調查，
    已違反系爭和解書第3條前段之約定，亦已違反系爭和解書
    第3條中段「不得以任何形式攻擊或騷擾他方」之約定，有
    悖於系爭和解書之目的，則原告依系爭和解書第3條之約定
    ，請求被告給付原告懲罰性違約金15萬元，自屬有據。
　2.被告主張原告應給付被告違約金15萬元，並主張抵銷部分：
　①按二人互負債務，而其給付種類相同，並均屆清償期者，各
    得以其債務，與他方之債務，互為抵銷，民法第334條第1項
    前段定有明文。　　
　②查被告辯稱：原告於109年6月9日簽署系爭和解書後，未將其
    在臉書上對外發布誹謗被告之文章刪除之事實，已據其提出
    臉書擷取畫面為證（見本院卷第99至105頁），且原告對其
    於簽訂系爭和解書後雖有刪除其在臉書部分社團所刊登與被
    告相關文章，但未即刪除其於109年5月30日、31日在臉書網
    站「爆料公社」粉絲專頁、「紅人榜ˍ副本」粉絲專頁所發
    佈與被告相關之言論，直至109年11月9日調解庭後才予刪除
    乙節，並不爭執，堪認原告確實曾有未依系爭和解書第1條
    「…，並承諾雙方未來不再對他方有任何傷害名譽之行為，
    包括但不限於網路媒體為攻擊他方之言論或散佈負面訊息，
    前已在網路媒體所發佈與他方相關訊息均全部刪除。」約定
    完全履行之情形。再查，被告辯稱：原告將被告手機門號洩
    漏給第三人來騷擾被告云云，為原告所否認，且被告提出之
    通話記錄截圖（見本院卷第97頁圖21），僅顯示109年7月28
    日下午8時14分曾有00000000**來電1通，顯然無法證明原告
    將被告手機門號洩漏、該來電者與原告之關係，及該來電者
    有何騷擾被告之行為，被告復未另行舉證證明以實其說，被
    告此部分所辯，自無可採。又查，被告辯稱：原告於簽署系
    爭和解書後，曾於109年7月22日傳送簡訊騷擾被告之事實，
    業據其提出原告109年7月22日簡訊截圖為證（見本院卷第97
    頁圖19、圖20），原告雖主張其所傳訊息僅是有感而發，並
    非以該訊息騷擾被告云云，然是否構成騷擾，除審酌行為人
    之意圖外，亦應考量他方之主觀感受等。觀諸該簡訊之內容
    ，原告傳送貓咪之照片並向被告表示「不是要騷擾你，是想
    給你看看你兒子。這是我領養的第三隻貓，…他的出生年月
    日及時辰跟我跟你拿掉孩子的那天及時辰一模一樣…我不會
    原諒你…」等語，且傳送簡訊之時間為凌晨3 時37分，依兩
    造已分手且曾在網路上發表文章互相攻擊後始成立系爭和解
    之情況下，原告於109年7月22日凌晨3時37分傳送上開內容
    之簡訊給被告，已打擾被告睡眠休息，堪認已構成系爭和解
    書第3條所定之騷擾行為，屬違反系爭和解書第3條「…不得
    以任何形式攻擊或騷擾他方…」之行為，是被告主張原告應
    給付被告懲罰性違約金15萬元，並據此主張與被告應給付原
    告之懲罰性違約金15萬元抵銷部分，應屬有據。
　3.綜上所述，兩造各依系爭和解書第3條之約定，請求對造給
    付懲罰性違約金15萬元，均屬有據，則原告得請求被告給付
    原告懲罰性違約金15萬元，與被告得請求原告給付懲罰性違
    約金15萬元抵銷後，已互無違約金餘額，故本件原告僅得再
    請求被告給付和解金12萬元。
五、從而，原告請求被告給付原告和解金12萬元，及其中3萬元
    自109年7月26日起、其中3萬元自109年8月26日起、其中3萬
    元自109年9月26日起、其中3萬元自109年10月26日起，均至
    清償日止，按年息5%計算之利息之範圍內，為有理由，應予
    准許。原告逾此範圍之請求，則為無理由，應予駁回。
六、本判決原告勝訴部分，係就民事訴訟法第427條訴訟適用簡
    易程序所為被告敗訴之判決，依同法第389條第1項第3款規
    定，應依職權宣告假執行，本院並依同法第392條第2項規定
    ，依職權宣告被告如預供擔保，得免為假執行。至原告敗訴
    部分，其訴既經駁回，則其假執行之聲請已失所依據，應併
    予駁回。
七、本件為判決之基礎已臻明確，兩造其餘主張、陳述並所提證
    據，經審酌後，認均與本件之結論無礙，爰不再一一論述，
    附此敘明。
八、結論：本件原告之訴為一部有理由，一部無理由，依民事訴
　　訟法第79條、第389條第1項第3款、第392條第2 項，判決如
　　主文。本件訴訟費用額，依後附計算書確定如主文第3項所
    示金額。
中　　華　　民　　國　　110 　年　　11　　月　　5 　　日
                  臺灣臺北地方法院臺北簡易庭
                                      法　官　羅富美
計算書：
項　　　　目             金　額（新臺幣）　　備　　註
第一審裁判費   　 　　   2,870元
合　　　　計　　　       2,870元
以上判決正本係照原本作成。
如不服本判決，應於判決送達後20日內向本庭（臺北市重慶南路
1段126巷1號）提出上訴狀（須按他造當事人之人數附繕本）。
中　　華　　民　　國　　110 　年　　11　　月　　5 　　日
                    　                書記官　陳鳳瀴　　
附表：
編號 金額（新臺幣） 約定清償日 利息起算日 1 3萬元 109年7月25日 109年7月26日 2 3萬元 109年8月25日 109年8月26日 3 3萬元 109年9月25日 109年9月26日 4 3萬元 109年10月25日 109年10月26日